【裁判字號】    94,簡,498
【裁判日期】    950831
【裁判案由】    娛樂稅
【裁判全文】
臺北高等行政法院判決
                                       94年度簡字第498號
原      告  甲○○
被      告  臺北縣政府稅捐稽徵處
代  表  人  乙○○處長）住同.
訴訟代理人  丙○○
上列當事人間因娛樂稅事件，原告不服臺北縣政府中華民國94年
4 月8 日北府訴決字第0930827371號（案號：00000000）訴願決
定，提起行政訴訟。本院判決如下：
    主  文
原告之訴駁回。
訴訟費用由原告負擔。
    事  實  及  理  由
一、被告代表人原為莊錦順，民國95年7 月16日變更為乙○○，
    茲由其具狀聲明承受訴訟，核無不合，應予准許。
二、事實概要：原告未依娛樂稅法第7 條規定辦理娛樂業營業登
    記及代徵報繳娛樂稅手續，即在台北縣永和市○○路222 號
    地下層其所經營之「連旺書房」內，裝設電腦擅自經營網咖
    （上網聊天、查詢資料、玩遊戲等）業務，為臺北縣政府警
    察局永和分局查獲，其自民國（下同）89年7 月1 日開始營
    業至同年12月6 日（按原告於87年12月7 日辦理娛樂稅籍登
    記），逃漏營業額計新臺幣（下同）249,600 元。被告即追
    繳娛樂稅本稅及裁處罰鍰，原告不服，提起復查、訴願均未
    獲變更，後經本院91年訴字第4809號判決將訴願決定及原處
    分（即復查決定）撤銷，責由被告另為適法之處分。嗣經被
    告查核後再為復查決定，將原告經營上網娛樂業務之日期變
    更認定為89年8 月23日起至89年12月6 日，並將原核定娛樂
    稅本稅及罰鍰分別更正為16,800元及117,600 元。原告仍不
    服，提起訴願，遭決定駁回，遂提起本件行政訴訟。
三、原告起訴意旨略以：
  (一)按鈞院91年度訴字第4809號判決理由四：「查原告之行為如
    屬網路咖啡經營業務，依卷附經濟部90年3 月20日經（90）
    商字第09003052110 號公告說明二『按現行網路咖啡經營業
    務，係依實際經營之內容，分別登記有飲料店業、電子資訊
    供應服務業及其他娛樂業（須具體訂明），針對上開事項，
    財政部商業司曾於89年11月3 日邀集各縣市政府相關單位及
    業者，共同研商網路咖啡業應如何定位及究應歸類於資訊服
    務業或是娛樂業項下，最後決議增列『資訊休閒服務業』，
    至於應歸類於資訊服務業或是娛樂業項下，則尚無決議。』
    則目前情形如何？是否於原告已辦之營利事業登記證核准之
    營業項目外，應另辦理變更登記？有查明之必要。．．．」
    ，次按經濟部90年3 月20日經（90）商字第09003052110 號
    公告係依經濟部89年11月3 日會議決議辦理，該會議記錄於
    提案一決議略以：「有關資訊休閒服務業之定義．．．．以
    及該行業究應歸類於資訊服務業或娛樂業項下，請高雄市○
    ○○路發展協會再提供詳細具體可行建議及資料，以便下次
    會議討論」，可知原告於本件行為時（89年8 月23至89年12
    月6 日止），網咖應屬何項營業項目尚無相關規定。
  (二)營業稅稽徵作業手冊第4章第2節壹、七、(三)營業項目變更規
    定，營業人登記之業別，依照營業人開立銷售憑證時限表計
    有38項，其業別遇有變更或增減時，應申請變更登記。經查
    ，營業人開立銷售憑證時限表無「網咖」業別，原告行為時
    之營業項目就38項之範圍內並無變更或增減，故無須辦理營
    業項目變更（無法辦理變更登記），故原處分依前揭法條及
    財政部81年2 月28日台財稅字第810756713 號函規定，裁處
    罰鍰，容有未洽。又復查決定非但未按前揭鈞院判決意旨察
    明經濟部公告原委，且稱：「．．．經查申請人原登記營業
    稅之營業項目為小說、飲料等，嗣申請人增加『網咖』業務
    ，自應依營業稅法第30條規定向所轄稽徵機關辦理變更登記
    」云云，亦非事實。
  (三)原處分無非以警方所陳報之筆錄與臨檢紀錄表為依據，然被
    告並未再作任何查證，處置方式已難謂妥適，況警局筆錄與
    臨檢紀錄表均係以電動玩具業為對象，不適用於原告，因網
    咖業應屬電子資訊休閒服務業，非屬電動玩具業。又電子資
    訊休閒服務業應否課徵娛樂稅，娛樂稅法中並無明確規定，
    故網咖業是否應屬娛樂稅課徵對象，不無疑義，且娛樂稅雖
    為地方稅性質，惟開徵對象仍應以法律明定或授權，不得任
    由被告恣意擴大範圍。再者，原告從未到過警察機關製作筆
    錄，當時又是凌晨，所以心生恐懼，產生被脅迫之心理，又
    筆錄短短2 頁歷時近2 小時，壓力之大，自然詞不達意，並
    非完全出於原告之自由意志，故被告引用原告自白，並據之
    為處罰依據，顯有不當。
  (四)原告經營漫畫出租店，主業為漫畫出租，因生意不佳，無法
    生存（已於90年 9月21日經核准歇業在案），才增加16台電
    腦，並未另外收費，又89年7月增加電腦之原意並非7月就可
    開始提供服務，還必須向電信局申請線路。待線路接通還要
    經過測試，僅提供少數電腦讓客人試用。一旦系統穩定才正
    式提供全部電腦給客人使用，故89年8月23日至89年12月6日
    間尚無正式營業，此向中華電信調閱前述期間線路有無使用
    之記錄，即可澄清。然而被告僅向中華電信調閱原告線路何
    時申請安裝，卻未調閱通聯記錄，損害原告權益，違反行政
    程序法第9條應一併注意原告有利情形之規定，同時前臺灣
    省稅務局87年1月9日87稅一字第87000函之內容，應指電子
    遊戲場業而非網咖業。
  (五)網咖是否課徵娛樂稅，娛樂稅法並無明確規定，被告引用財
    政部90年6 月6 日財稅字第0900453769號函作為課徵依據，
    明顯違反租稅法定原則，且以90年之函釋處罰89年之營業行
    為，亦違反法令不溯既往原則，又該函僅規範營業人提供電
    腦設備者，應依娛樂稅法第2 條第1 項第6 款規定課徵娛樂
    稅，故被告以原告違反娛樂稅法第14條規定處以罰鍰，顯然
    濫權。
  (六)為此，請求原處分及訴願決定均撤銷。
四、被告答辯則以：
  (一)查原告未依娛樂稅法7 條規定辦理娛樂業營業登記及代徵報
    繳娛樂稅手續，擅自經營上網娛樂（上網聊天、查詢資料、
    玩遊戲等）業務，自89年7 月1 日開始營業至89年12月6 日
    止，逃漏營業額249,600 元，案經臺北縣政府警察局永和分
    局查獲，取具訊問筆錄、現場紀錄表等影本附案送被告審理
    違章成立，原處分爰依娛樂稅法第14條規定除補徵娛樂稅24
    ,960 元 外，並按所漏稅額裁處7 倍罰鍰174,700 元在案。
    原告循序申請復查，訴願均未獲變更，原告未為甘服，提起
    行政訴訟，嗣全案經鈞院判決撤銷原處分，著由被告查明後
    另為適法之處分，案經被告重查將原告經營上網娛樂業務之
    日期變更認定為89年8 月23日起至89年12月6 日，並將原核
    定娛樂稅本稅及罰鍰分別更正為16,800元及117,600 元，並
    無不合。
  (二)關於原告主張網咖業應屬電子資訊休閒服務業，非屬電動玩
    具業乙節，依原告另一商號（連永漫畫資訊社）同案件鈞院
    93年簡字第220 號判決理由四略以：「．．．經濟部就網咖
    應如何登記營業項目先後固有多次研議，在本件被查獲時依
    公司登記主管機關經濟部89年4 月27日經（89）商七字第89
    207481號函認為『經營網路咖啡店除登記【F501030 飲料店
    業】外，如有利用電腦網際網路擷取遊戲供人遊戲應登記公
    司行業營業項目代碼J799990 其他娛樂業（應具體訂明）；
    否則如僅擷取一般資料使用，可僅登記為【I301030 電子資
    訊供應服務業】。如後二者兼具，應分別登記』，至90年3
    月20日經（90）商字第09002052110 號公告雖載明89年11月
    3 日該部商業司邀集各縣市政府相關單位及業者研商時，網
    咖業應歸類於資訊服務業或是娛樂業項下，並無決議，惟其
    說明三則明載將『現行J799990 其他娛樂業（利用電腦功能
    以磁碟、光碟供人遊戲娛樂，利用電腦網際網路擷取遊戲供
    人遊戲．．）』整併歸屬於J701070 資訊休閒服務業，並比
    照行政院主計處中華民國行業標準分類之精神，將歸類於娛
    樂業項下範疇，是無論依查獲時或其後經濟部公告均將網咖
    業歸屬於娛樂業；另查臺灣省稅務局曾以87年1 月9 日87稅
    一字第87000 函各縣市稅捐處『如有利用營業場所提供電腦
    軟體供人娛樂且收費者，應依法課徵娛樂稅』，亦有被告提
    出之該函釋附卷可參，雖財政部90年6 月6 日台財稅字第09
    00453769號函釋．．．，雖在查獲後所發，惟其意旨相同，
    是本件被告核課娛樂稅，並無不合」，又依財政部90年6 月
    6 日台財稅字第0900453769號令：「營業人提供營業場所及
    電腦設備採收費方式供人使用，其具有娛樂性者，應依娛樂
    稅法第2 條第1 項第6 款『其他提供娛樂設施供人娛樂』之
    規定課徵娛樂稅」，是以，原告主張於本件行為時（89年8
    月23日至89年12月6 日止）網咖應歸屬何項營業項目尚無相
    關之規定，且舉營業稅法規定謂「網咖」業務免辦營業項目
    變更登記乙節，顯不可採。
  (三)本件前經鈞院91年訴字第4809號判決撤銷略以：「．．．原
    告向電信局申請之線路係於89年8 月22日始裝設完竣，被告
    認諾將原處分中是日以前所課徵之娛樂稅撤銷等語，此有筆
    錄在卷可稽，是本件原處分對原告追繳娛樂稅24,960元，並
    科處罰鍰174,700 元，尚非適法，．．．將訴願決定及原處
    分（即復查決定）撤銷，著由被告查明後另為適法之處分」
    ，案經被告查原告所稱裝設網路之電話號碼00-00000000 號
    係於89年8 月22日於永和市○○路222 號B1樓裝設竣工，併
    同申請ISDN網路業務，刊登「連旺書房」，有中華電信股份
    有限公司雙和服務中心傳真資料可稽，被告遂於重查時業依
    該判決撤銷理由將原核定違章期間變更為自89年8 月23日起
    至89年12月6 日止，漏稅額更正為16,800元，罰鍰金額變更
    為117,600元（16,800×7 ＝117,600 元），並無不合。
  (四)至鈞院判決中對於本件已辦之營利事業登記證核准之營業項
    目外，應另辦理變更登記？有查明之必要乙節。經查原告原
    登記營業稅之營業項目為小說、飲料等，嗣原告增加「網咖
    」業務，自應依營業稅法第30條規定向所轄稽徵機關辦理變
    更登記，又娛樂稅、營業稅分屬不同稅目，且該增加之「網
    咖」業務應隸屬於課徵娛樂稅範圍已如前述，從而原告應依
    娛樂稅法第7條規定，向被告辦理娛樂稅稅籍登記亦無不合
    ，併予敘明。
  (五)為此，請求駁回原告之訴。
五、按娛樂稅法第2 條第1 項第6 款規定規定：「娛樂稅，就左
    列娛樂場所、娛樂設施或娛樂活動所收票價或收費額徵收之
    ：一、……六、撞球場、保齡球館、高爾夫球場及其他提供
    娛樂設施供人娛樂者。高爾夫球館及其他提供娛樂設施供人
    娛樂者，應就其所收票價或收費額徵收娛樂稅」；第7 條規
    定：「凡經常提供依本法規定應徵收娛樂稅之營業者，於開
    業、遷移、改業、變更、改組、合併、轉讓及歇業時，均應
    於事前向主管稽徵機關辦理登記及代徵報繳娛樂稅之手續」
    ；第14條規定：「娛樂稅代徵人不為代徵或短徵、短報、匿
    報娛樂稅者，除追繳外，按應納稅額處五倍至十倍罰鍰，並
    得停止其營業」。有關網咖業應否課徵娛樂稅乙節，前經前
    臺灣省稅務局以87年1 月9 日87稅一字第87000 號函示各縣
    市稅捐處：「如有利用營業場所提供電腦軟體供人娛樂且收
    費者，應依法課徵娛樂稅」。財政部復於90年6 月6 日以台
    財稅字第0900453769號令遞為令示：「營業人提供營業場所
    及電腦設備採收費方式供人使用，其具有娛樂性者，應依娛
    樂稅法第2 條第1 項第6 款『其他提供娛樂設施供人娛樂』
    之規定課徵娛樂稅」，核上開二則函釋均係主管機關本於職
    權闡釋娛樂稅所應課徵之對象，符於法律之本旨，本院自得
    予以適用。且本件原告違章事實發生時，前一則台灣省稅務
    局函釋已然發佈，後一則財政部函釋內容亦無不同，本件併
    予參照，自無溯及適用之疑義。
六、查本件原告於台北縣永和市○○路222 號地下層其所經營之
    「連旺書房」內，裝設電腦16台，以每分鐘收費1 元，最低
    收費60元提供客人上網聊天、查詢資料及玩遊戲，經臺北縣
    政府警察局永和分局分別於89年11月9 日、18日二度查獲；
    復經被告進一步向中華電信股份有限公司雙和營運處查詢結
    果，原告於申請於上址裝設ISDN網路設施，經於89年8 月22
    日裝設完竣，被告乃據以認定原告自89年8 月23日起至89年
    12月6 日止，於上址裝設電腦經營俗稱「網咖」之業務，提
    供娛樂設施供人娛樂等事實，有89年11月9 日、18日臨檢紀
    錄表各1 份、原告於警局之警訊筆錄共2 份及中華電信股份
    有限公司雙和服務中心客戶歷史資料1 份附於原處分卷可稽
    。原告提供電腦收費，供人利用電腦連線讀取網際網路資料
    ，並具有娛樂之功能，自該當於上開應課徵娛樂稅之規定，
    被告據以按「臺北縣政府稅捐稽徵處查定娛樂稅課徵標準」
    規定之徵收率10% ，核課本件娛樂稅額為16,800元（即：89
    年8 月23日至89年12月6 日共計3 又15/30 《月》；每台電
    腦每月查定娛樂稅額300 元；計算式：300 《元/ 台×月》
    ×16《台》×3 又15/30 《月》＝16,800《元》），及因原
    告未踐行同法第7 條所定之程序，被告就其不為辦理娛樂稅
    稅籍登記及代徵娛樂稅之事實，按其違章期間之收費額追繳
    稅款並處7 倍罰鍰：117,600 元（16,800《元》×7 《倍》
    ＝117,600 元），自非無據。原告主張其行業不應課以娛樂
    稅云云，自不足採。
七、原告另主張其於警訊筆錄所供，非出於自由意識而不可採，
    並於本院準備程序中稱其原經營小說店，但生意清淡，乃投
    資裝設電腦供客人免費使用，希望藉以改善營業情形云云。
    惟查，原告原來所營之出租小說業務營業狀況已屬不佳，顯
    見原告難有獲利，衡之常情焉有再投以資金裝設電腦供客人
    免費使用，藉以提供小說出租業務之可能？原告主張與經驗
    法則相違，難以採信。又原告違章之事實除經其於警訊中供
    明外，並經警方於89年11月9 日臨檢時發現場把玩客人有李
    正強、吳松茂、阮慧菁等3 人；同年月18日臨檢時有陳志傑
    、黃巧珍等2 人，此稽之上開臨檢紀錄即明，原告此部分主
    張自難成立。
八、至於原告援引營業稅稽徵作業手冊之營業項目變更規定及本
    院前91年度訴字第4809號判決理由指摘之「是否於原告已辦
    之營利事業登記證核准之營業項目外，另辦理變更登記？．
    ．．」等理由，均與原告應依娛樂稅法第7 條規定，向被告
    辦理娛樂稅稅籍登記及代徵報繳娛樂稅之手續無涉，併予敘
    明。
九、從而，原處分於法並無違誤，訴願決定予以維持，亦無不合
    ，原告仍執前詞，訴請撤銷原處分及訴願決定，為無理由，
    應予駁回。又本件為簡易訴訟事件，爰不經言詞辯論，逕為
    判決，併予敘明。
據上論結，本件原告之訴為無理由，爰依行政訴訟法第98條第3
項前段、第233條第1項、第236條，判決如主文。
中    華    民    國    95    年     8    月   31     日
                               第七庭法  官  李  玉  卿
上為正本係照原本作成。
本件以訴訟事件所涉及之法律見解具有原則性者為限，始得於本
判決送達後20日內向本院提出上訴狀並表明上訴理由，如已於本
判決宣示後送達前提起上訴者，應於判決送達後20日內補具上訴
理由（均按他造人數附繕本），且經最高行政法院許可後方得上
訴。
中    華    民    國    95    年     8    月   31     日
                                     書記官  楊  怡  芳


司法院資訊處製作；財團法人民間司法改革基金會備份。
